【裁判字號】    97,訴,930
【裁判日期】    980123
【裁判案由】    侵權行為損害賠償
【裁判全文】
臺灣士林地方法院民事判決               97年度訴字第930號
原      告  丙○○
            乙○○
上二人共同
訴訟代理人  丁○○
被      告  戊○○
訴訟代理人  甲○○
上列當事人間侵權行為損害賠償事件，本院於民國98年1 月12日
言詞辯論終結，判決如下：
    主  文
被告應給付原告丙○○新臺幣壹萬伍仟元；並應給付原告乙○○
新臺幣貳拾貳萬參仟捌佰元，及均自民國九十七年七月十八日起
至清償日止，按週年利率百分之五計算之利息。
原告其餘之訴駁回。
訴訟費用由被告負擔五分之一；餘由原告負擔（即被告應賠償原
告丙○○、原告乙○○各新臺幣玖佰參拾柒元）。
本判決第一項得假執行。
原告其餘假執行之聲請駁回。
    事實及理由
壹、程序方面
    按訴狀送達後，原告不得將原訴變更或追加他訴，但擴張或
    減縮應受判決事項之聲明者，不在此限，此觀諸民事訴訟法
    第255 條第1 項第3 款自明。經查，原告乙○○（與丙○○
    合稱原告，分則逕稱其姓名）起訴原請求被告給付新臺幣（
    下同）66萬5744元，及自起訴狀繕本送達翌日起，按週年利
    率5 ％計算之利息，嗣於本院民國98年1 月12日之言詞辯論
    期日變更請求金額為68萬6744元，及自起訴狀繕本送達翌日
    起，按週年利率5 ％計算之利息。核其所為變更，乃屬擴張
    應受判決事項之聲明，依上揭說明，於法尚無不合，應予准
    許。
貳、實體方面
一、原告起訴主張：被告於96年8 月12日上午9 時30分許，駕駛
    車牌號碼4639─FM號自用小客車（下稱被告車輛），行經國
    道一號公路北向16公里100 公尺臺北市內湖區○○○道路段
    時，前方適有丙○○駕駛乙○○所有之車牌號碼DX-0506 號
    自用小客車（下稱系爭車輛）在該匝道口之儀控管制處停等
    紅燈，本應注意汽車在同一車道行駛時，除擬超越前車外，
    後車與前車之間應保持隨時可以煞停之距離，且該路段行車
    速度不得超過40公里，而當時天色為日間，且道路無缺陷、
    無障礙、視距良好，顯無不能注意之情事，被告竟疏未注意
    ，而以時速每小時60公里之速度超速行駛，不慎追撞丙○○
    駕駛之系爭車輛，致丙○○受有左手肘瘀青之傷害（下稱系
    爭傷害）及系爭車輛嚴重受損。爰依侵權行為之法律關係，
    請求被告賠償丙○○看護費用5000元、減少之勞動能力5 萬
    元、增加生活上需要費用1 萬5000元、慰撫金10萬元及車禍
    鑑定費用3000元；賠償乙○○拖吊費用800 元、修車估價費
    用3000元、修車費用61萬8919元、車輛保管費用5 萬5300元
    、96、97年牌照、燃料稅7887元、強制汽車責任險保險費83
    8 元及其遲延利息等情，並聲明：(一)被告應給付丙○○17萬
    3000元，及自起訴狀繕本送達翌日起至清償日止，按週年利
    率5 ％計算之利息。(二)被告應給付乙○○68萬6744元，及自
    起訴狀繕本送達翌日起至清償日止，按週年利率5 ％計算之
    利息。(三)願供擔保請准予宣告假執行。
二、被告則以：丙○○於本件車禍發生後未曾就醫，亦未提出需
    人看護之證明，是其應不得請求看護費用。且丙○○並未提
    出證據證明其勞動能力受有減損及因此增加生活上需要之費
    用，故難以認定丙○○受有此部分損害。另被告對於肇事責
    任未有爭執，丙○○竟仍申請鑑定並請求伊負擔鑑定費用，
    實不合理。又修車估價費用、車輛保管費用均非必要費用，
    且系爭車輛之修理費用，應以車輛之實際價值為限，超過部
    分自不應由伊負擔。至牌照及燃料稅、強制汽車責任險保險
    費等均與伊無關，不應由伊負擔等語為辯。並聲明：原告之
    訴駁回。
三、兩造不爭執之事實（見本院97年10月29日準備程序筆錄）及
    證據如下：
  (一)被告於96年8 月12日上午9 時30分許，駕駛被告車輛，行經
    國道一號公路北向16公里100 公尺臺北市內湖區○○○道路
    段時，前方適有丙○○駕駛系爭車輛在該匝道口之儀控管制
    處停等紅燈，本應注意汽車在同一車道行駛時，除擬超越前
    車外，後車與前車之間應保持隨時可以煞停之距離，且該路
    段行車速度不得超過40公里，而當時天色為日間，且道路無
    缺陷、無障礙、視距良好，顯無不能注意之情事，被告竟疏
    未注意及此，仍以時速每小時60公里之速度超速行駛，不慎
    追撞系爭車輛，致丙○○受有系爭傷害及系爭車輛嚴重受損
    。又被告因此所涉刑責業經本院以97年度交簡字第729 號刑
    事簡易判決判處拘役30日確定。此有原告提出之道路交通事
    故初步分析研判表、臺北市車輛行車事故鑑定委員會鑑定意
    見書、照片附卷可稽（本院卷第12-16 頁），並經本院調取
    上開刑事訟卷宗查核屬實，堪信為真實。
  (二)丙○○因本件車禍受傷後，由其母林麗卿看護，林麗卿具有
    護士及護理師專業證照。
  (三)系爭車輛係福斯德國廠牌、BORA 2.0型式、於88年10月出廠
    ，89年3 月2 日為原發行照日。
  (四)系爭車輛自96年8 月13日起至97年7 月31日止均停放在太古
    汽車標達股份有限公司（下稱標達公司）之內湖保養修理廠
    ，並未修繕。乙○○因此支出自96年8 月13日起至97年1 月
    31 日 之車輛保管費用1 萬6300元、自97年2 月1 日起至97
    年7 月31日止車輛保管費用1 萬8000元。
  (五)乙○○支出自96年8 月13日起至同年12月31日止牌照、燃料
    稅6,737 元、97年牌照燃料稅1,150 元及自96年8 月13日起
    至同年12月31日止之強制汽車責任險838 元。
  (六)系爭車輛經標達公司估價零件更換費用34萬1364元、修車工
    資費用27萬7555元。
四、本件經本院於97年10月29日與兩造整理並協議簡化爭點為（
    見上開準備程序筆錄）
  (一)丙○○依侵權行為之規定，請求被告賠償17萬3000元，有無
    理由？
    1.丙○○得否請求被告賠償看護費用5000 元？
    2.丙○○得否請求被告賠償減少動能力之損失5 萬元？
    3.丙○○得否請求被告賠償增加生活上需要之費用1 萬5000
      元?
    4.丙○○得否請求被告賠償慰撫金10萬元?
    5.丙○○得否請求被告賠償車禍鑑定費用3000元?
  (二)乙○○依侵權行為之規定，請求被告賠償68萬6744元，有無
    理由？
    1.乙○○得否被告賠償車輛拖吊費800 元?
    2.乙○○得否請求被告賠償修車費用61萬8919元或僅得請求
      賠償系爭車輛之市價？
    3.乙○○得否求被告賠償修車估價費3000元？
    4.乙○○得否請求被告賠償修車廠車輛保管費用5 萬5300元
      ？
    5.乙○○得否請求被告賠償96、97年牌照、燃料稅7887元、
      強制汽車責任險保險費838 元？
五、得心證之理由
  (一)丙○○依侵權行為之規定，請求被告賠償1 萬5000元部分，
    為有理由，逾此部分，則不應准許。
    按因故意或過失，不法侵害他人之權利者，負損害賠償責任
    ；又不法侵害他人之身體或健康者，對於被害人因此喪失或
    減少勞動能力或增加生活上之需要時，應負損害賠償責任；
    另不法侵害他人之身體、健康者，被害人雖非財產上之損害
    ，亦得請求賠償相當之金額。民法第184 條第1 項前段、第
    193 條第1 項、第195 條第1 項前段分別定有明文。本件被
    告因過失不法侵害丙○○之身體及健康，已如上述，則丙○
    ○依據上開規定，請求被告賠償其損害，即屬有據。茲就丙
    ○○請求之各項損害及其金額，應否准許，分述如下：
    1.丙○○請求被告賠償看護費用5000 元，為無理由。
      經查，丙○○於本件車禍後並未就醫治療，而僅於家中護
      理乙節，為原告所自承（見本院卷第133 頁），自堪信為
      真實。且觀之原告所提照片（見本院卷第16頁），丙○○
      僅左手肘瘀青、擦傷，衡情應未達無法自理生活，需人看
      護之程度。從而，丙○○主張：其因系爭傷害而需人看護
      ，並請求被告賠償看護費用5000元云云，即不可採。
    2.丙○○請求被告賠償減少動能力之損失5 萬元，亦無理由
      。
      又丙○○雖受有系爭傷害，但未達到無法工作之程度，仍
      照常上班等情，業據原告自承在卷（見本院卷第133 頁）
      。且參諸原告係從事電腦研發工作（見偵查卷第53頁）及
      系爭傷害照片等節以觀，系爭傷害尚不致於減損丙○○之
      勞動能力，故其主張被告應賠償減少勞動能力之損失5 萬
      元云云，亦不足採。
    3.丙○○請求被告賠償其增加生活上需要之費用1 萬5000元
      尚乏依據。
      再者，丙○○固主張其因本件車禍而增加生活上需要之費
      用云云，然為被告所否認，是其自應就此一有利於己之事
      實負舉證之責。然其並未提出證據證明其因本件車禍而增
      加生活上需要費用之事實，是其此部請求，自難准許。
    4.丙○○請求被告賠償慰撫金1 萬5000元部分，尚屬合理，
      逾此部分，則無足採。
      (1)按慰藉金之賠償須以人格權遭遇侵害，使精神上受有痛
        苦為必要，其核給之標準固與財產上損害之計算不同，
        然非不可斟酌雙方身分資力與加害程度，及其他各種情
        形核定相當之數額（最高法院51年臺上字第223 號判例
        意旨參照）。
      (2)查丙○○於67年11月23日生，學歷為研究所畢業，從事
        電腦研發工作，家境小康，96年度所得共159 萬2263元
        ，名下有房屋2 棟、土地2 筆、汽車1 輛、投資6 筆；
        被告於38年6 月1 日生，學歷為國小畢業，以打零工為
        生，家境僅得以勉強維持生活，96年度無所得，名下有
        房屋1 棟、土地2 筆、汽車2 輛、投資1 筆，有兩造之
        警訊筆錄及稅務電子閘門財產所得調件明細表附卷可稽
        （見偵查卷第44、53頁、本院卷第119-129 頁、第141-
        143 頁）。又揆諸丙○○系爭傷害幸屬輕微，對其日常
        生活起居所帶來之不便亦非嚴重，然其於匝道口停等紅
        燈時，遭被告以時速每小時60公里之高速自後追撞，其
        精神上自受有相當之驚嚇、痛苦等一切情狀，認丙○○
        請求被告賠償慰撫金10萬元，尚屬過高，應以1 萬5000
        元為適當。
    5.丙○○請求被告賠償車禍鑑定費用3000元，尚非可取。
      再者，被告抗辯：其對於本件車禍之肇事原因、責任均未
      爭執等語，業經本院依職權調閱偵查、刑事卷宗查閱無誤
      。從而，丙○○申請臺北市車輛行車事故鑑定委員會就本
      件車禍之肇事原因予以鑑定，即非必要。職是，丙○○請
      求被告賠償鑑定費用3000元部分，自不應准許。
  (二)乙○○依侵權行為之規定，請求被告賠償22萬3800元部分，
    為有理由，逾此部分，則不應准許。
    1.乙○○請求被告賠償車輛拖吊費800 元，為有理由。
      按損害賠償，除法律另有規定或契約另有訂定外，應以填
      補債權人所受損害及所失利益為限。民法第216 條第1 項
      定有明文。查系爭車輛因本件車禍而嚴重毀損，乙○○因
      而支出800 元拖吊費等情，業具其提出照片3 紙（見本院
      卷第17-18 頁）、拖車費收據（見本院卷第152 頁）為證
      ，核其此部分支出應屬必要，是其請求被告給付車輛拖吊
      費800 元部分，為有理由，應予准許。
    2.乙○○請求被告賠償系爭車輛市價22萬元，為有理由，逾
      此部分，則不應准許。
      (1)按負損害賠償責任者，除法律另有規定或契約另有訂定
        外，應回復他方損害發生前之原狀；不能回復原狀或回
        復顯有重大困難者，應以金錢賠償其損害。民法第213
        條第1 項、第215 條分別定有明文。而民法第215 條所
        謂回復顯有重大困難者，係指回復原狀需時過長、需費
        過鉅或難得預期之結果之情形而言。又損害賠償之範圍
        ，應以被害人實際所受損害為衡（最高法院19年上字第
        2316號(二)判例參照）。是以，於回復原狀需費過鉅之情
        形，由債務人以金錢填補債權人所受損害，即為已足。
        若仍責由債務人回復損害發生前之原狀，無異於使債務
        人作過大之犧牲且溢於債權人所受實際損害，當為法所
        不許。
      (2)經查，系爭車輛係福斯德國廠牌、BORA 2.0型式、於88
        年10月出廠，89年3 月2 日為原發行照日，為兩造所無
        異詞（見上三、(三)），而同款車輛在保養狀況正常之情
        形下，於本件車禍發生時之市價約為20萬元，業據被告
        提出權威車訊中古車市價表（見本院卷第77頁）存卷可
        稽，應堪採信。又依乙○○所提96年8 月13日汽車修理
        估價單（見本院卷第31頁）所示，系爭車輛之修復費用
        高達61萬8919元，遠超過系爭車輛之同款車輛市價，系
        爭車輛之回復原狀顯因需費過鉅，而有重大困難，足見
        系爭車輛已因本件車禍毀損而無價值。又系爭車輛於96
        年5 月20日甫更換冷氣風箱、乾燥瓶、冷氣過濾網並清
        理冷媒管路，乙○○並因而支出2 萬9800元等情，亦有
        原告提出之收據（見本院卷第15 1頁）為憑，堪信為真
        實。本院審酌同款車輛在保養狀況正常之情形下，於本
        件車禍發生時之市價約為20萬元、系爭車輛於本件車禍
        發生前甫更換冷氣風箱、乾燥瓶、冷氣過濾網並清理冷
        媒管路等情，認系爭車輛於毀損前原有之價值應為22萬
        元。從而，乙○○得請求賠償之金額應以22萬元為適當
        。
      (3)乙○○固主張：系爭車輛為車庫車，且配備較同級車輛
        為優，於毀損前原來之價值應遠高於同款車輛云云，然
        為被告所否認，是其自應就此一有利於己之事實負舉證
        之責。然乙○○並未提出證據證明系爭車輛於本件車禍
        前之市值，是其主張，尚難採信。
    3.乙○○請求被告賠償修車估價費3000元，應屬可採。
      乙○○主張其為修復系爭車輛而支出修車估價費3000元乙
      節，業據其提出發票、估價單（見本院卷第39、40頁）為
      證，應堪採信。系爭車輛雖因回復原狀需費過鉅，而難以
      回復原狀，惟乙○○若未將系爭車輛送請估計修復費用，
      亦難以得知系爭車輛回復原狀顯有重大困難之情形，是其
      此部分請求，核屬正當，應予准許。被告雖辯稱：若乙○
      ○將系爭車輛送修，即不須另行支出估價費用，是此部分
      支出非屬必要云云，然系爭車輛回復原狀顯有重大困難，
      已如上述，是系爭車輛既已無修復之實益，乙○○自無法
      將系爭車輛送修後，折抵估價費用之支出。從而，被告上
      開抗辯，即非可採。
    4.乙○○請求被告賠償修車廠車輛保管費用5 萬5300元，尚
      非可採。
      再者，系爭車輛於96年8 月13日經標達公司估價修復費用
      遠超過系爭車輛之殘存價值，而有回復顯有重大困難之情
      形，已如上述。是系爭車輛既已無從修復，乙○○仍將其
      停放在標達公司內湖保養修理廠，因此而支出自96年8 月
      13 日起迄今之保管費用，自不應由被告負擔。
    5.乙○○請求被告賠償96、97年牌照、燃料稅7887元、強制
      汽車責任險保險費838 元，均非可採。
      至燃料稅、牌照稅係乙○○依政府行政管理應繳納之稅款
      ，強制汽車責任險保險費則係乙○○依其與泰安產物保險
      股份有限公司間之保險契約所應交付之費用，均非因本件
      車禍肇致之損害，與本件車禍尚乏因果關係，是被告自無
      庸給付。
  (三)復按給付無確定期限者，債務人於債權人得請求給付時，經
    其催告而未為給付，自受催告時起，負遲延責任，其經債權
    人送達訴狀，或依督促程序送達支付命令，與催告有同一之
    效力；又遲延之債務，以支付金錢為標的者，債權人得請求
    依法定利率計算之利息；應付利息之債務，其利率未經約定
    ，亦無法律可據者，週年利率為百分之五。民法第229 條第
    2 項、第233 條第1 項、第203 條規定甚明。從而，原告就
    上開損害賠償，一併請求自起訴狀繕本送達翌日（即97年7
    月18日）起至清償日止，按週年利率5 ％計算之利息，當屬
    有據。
六、綜上所述，原告本於侵權行為法律關係，請求被告給付丙○
    ○1 萬5000元、乙○○22萬3800元，及均自97年7 月18日起
    至清償日止，按週年利率5 ％計算之遲延利息部分，為有理
    由，應予准許；逾此所為請求，則無理由，應予駁回。又本
    件原告勝訴部分金額未逾50萬元，爰依民事訴訟法第389 條
    第1 項第5 款之規定，依職權宣告假執行，原告此部分假執
    行之聲請，僅係促使法院職權發動，毋庸另予准駁之表示。
    至原告敗訴部分，其假執行之聲請，則失所附麗，應予駁回
    。
七、本件判決基礎已臻明確，兩造其餘攻擊防禦方法及訴訟資料
    經本院審酌後，核與判決結果不生影響，無一一論述之必要
    。
八、本件依職權確定訴訟費用額為9370元（即第一審裁判費），
    應由原告各自負擔五分之二（即3748元），餘由被告負擔。
    故被告應賠償原告各937 元。
九、據上論結，原告之訴為一部有理由，一部無理由，依民事訴
    訟法第79條、第87條第1 項、第389 條第1 項第5 款，判決
    如主文。
中    華    民    國    98    年    1     月    23    日
                  民事第三庭  審判長法  官  鍾任賜
                                    法  官  施月燿
                                    法  官  林尚諭
以上正本證明與原本無異。
如對本判決上訴，應於判決送達後20日內向本院提出上訴狀。
中    華    民    國    98    年    2     月    3     日
                                    書記官  李明章


司法院資訊處製作；財團法人民間司法改革基金會備份。
